臺灣板橋地方法院民事判決　　　　　　 94年度簡上字第143號
上　訴　人　丁○○
被 上訴 人　甲○○
　　　　　　己○○
上列當事人間請求損害賠償事件，上訴人對於中華民國94年5 月
19日臺灣板橋地方法院板橋簡易庭94年度板簡字第546 號第一審
判決提起上訴，經本院於94年11月29日言詞辯論終結，判決如下
：
    主      文
上訴駁回。
第二審訴訟費用由上訴人負擔。
    事實及理由
一、上訴人起訴主張：被上訴人2 人為夫妻關係，上訴人於民國
    （下同）92年6 月26日晚上9 時許，在台北縣樹林市○○街
    30巷13弄45號附近與被上訴人相遇，乃質問被上訴人甲○○
    為何竊取上訴人家中財物，被上訴人惱羞成怒，2 人故意一
    問一答，欲藉機羞辱上訴人及破壞上訴人與妻子鍾鳳雪間之
    信賴，以達讓上訴人家庭破裂目的。被上訴人己○○問其夫
    甲○○：「為什麼要承諾？」上訴人甲○○回答：「當初大
    家都很好，妳也贊成我；如果將阿雪（即上訴人之妻鍾鳳雪
    ）娶得到，我也已30萬給妳（即被上訴人己○○）。」並在
    鄰居及他人前對鍾鳳雪說出「我有承諾，我要照顧妳不好嗎
    ？」、「雖然妳跟他（指上訴人）有婚姻，婚姻是婚姻，並
    不代表一輩子跟他……」等語。被上訴人甲○○又另外以惡
    意侮辱上訴人，當眾對上訴人說：「我跟阿雪講好，她說要
    跟你離婚；你就閉嘴」，且對上訴人之妻鍾鳳雪說：「我叫
    妳跟他離婚妳怎麼不要？」、「「我也說過，妳跟我比跟他
    （即上訴人）過得好。」可見被上訴人甲○○確有故意侮辱
    上訴人之行為，而被上訴人己○○明知鍾鳳雪係上訴人之配
    偶，為圖30萬元利益，事前默許其夫甲○○與鍾鳳雪通姦，
    又於對話過程中故意引導甲○○當眾說出上開侮辱之言語，
    損害上訴人人格，自應負共同損害賠償之責，爰依民法第18
    4 條第1 項、第185 條第1 項及第195 條第1 項規定請求被
    上訴人給付非財產之損害賠償30萬元及法定利息。
二、被上訴人則以：上訴人與被上訴人兩家比鄰而居，被上訴人
    甲○○與上訴人之妻鍾鳳雪日久生情，自89年4 月28日起至
    92年5 月底多次發生性關係，並私下約定互與配偶離婚後共
    結連理。被上訴人甲○○乃依約於91年12月6 日與配偶己○
    ○離婚，然事過近半年，鍾鳳雪仍無與上訴人離婚之意，被
    上訴人甲○○因認鍾鳳雪並無共偕白頭之意，遂與鍾鳳雪分
    手，並於92年6 月3 日與原配偶己○○再婚。詎鍾鳳雪竟由
    愛生恨，大為惱怒，非但將兩人之事全盤說出，又於92年6
    月26日偕同上訴人前來興師問罪，將適逢外出返家之被上訴
    人夫婦攔下，詢以為何甲○○給鍾鳳雪的承諾沒有實現？上
    訴人夫妻既係自行前來質問被上訴人，故被上訴人甲○○僅
    係順應上訴人之妻鍾鳳雪之問話而將過去發生之事據實說明
    ，並無貶損及侮辱上訴人人格與名譽之意。被上訴人己○○
    則係聽聞甲○○與鍾鳳雪對話後，為了解甲○○為何要給鍾
    女承諾因而追問，並非早已知情而與甲○○套話，且整起事
    件係因上訴人之妻主動前來質問而起，被上訴人並無故意以
    上開對話侮辱上訴人人格及名譽的意思等語，資為抗辯。
三、本件原審對於上訴人之請求，判決上訴人全部敗訴，上訴人
    全部聲明不服，求為廢棄原判決，改判被上訴人應各給付上
    訴人15萬元及自起訴狀繕本送達翌日起至清償日止，按年息
    5%計算之利息。被上訴人則求為判決駁回上訴，如受不利判
    決，願供擔保請准宣告免為假執行。
四、本件上訴人主張被上訴人於上開時地，以一問一答方式，於
    被上訴人己○○引導下，由被上訴人甲○○當眾說出「我跟
    阿雪講好，她說要跟你離婚；你就閉嘴」等侮辱上訴人之言
    語，損害上訴人人格與名譽等情，業經提出對話錄音帶1 捲
    及其譯文1 份，並聲請訊問證人乙○○、戊○○為證。被上
    訴人對渠等曾為前揭對話之事實固不爭執，但以上開情詞置
    辯。是本件之主要爭執在於被上訴人所為前揭對話是否有故
    意侵害上訴人人格及名譽之情事而應負共同侵權行為之損害
    賠償責任？茲審究如次：
    (一)按民法第184 條第1 項規定侵權行為以故意或過失不法侵
      害他人之權利，或故意以背於善良風俗之方法加損害於他
      人為成立要件，故主張對造應負侵權行為責任者，應就對
      造之有故意或過失負舉證責任，最高法院58年台上字第14
      21號判例可資參照。本件上訴人既主張被上訴人共同侵害
      其人格與名譽，應負共同侵權行為之損害賠償責任，依首
      揭判例意旨，自應就此負舉證之責，合先敘明。
    (二)依上訴人所提錄音譯文及本院依兩造提出之對話錄音帶勘
      驗後製作之譯文，並參酌上訴人聲請訊之證人乙○○於本
      院調查時證稱當時伊係接獲上訴人電話，表示其妻鍾鳳雪
      喝了點酒，要求伊前往現場帶鍾女返家而前往現場，伊到
      場時兩造已碰面並開始爭吵，是在為被上訴人甲○○偷上
      訴人家的鑰匙、30萬元及車子、房子的事情爭吵，上訴人
      之妻鍾鳳雪表示很不甘願，因為被上訴人甲○○沒有做到
      承諾，當時鍾鳳雪有喝酒，在那邊一直吵鬧，所以伊就先
      帶鍾女回家；以及證人戊○○證稱當天伊剛好在上訴人家
      吃飯，上訴人之妻鍾鳳雪有喝酒就跑去要找被上訴人甲○
      ○求證一些事，伊與上訴人夫妻一同前往，去的時候被上
      訴人不在家，因鍾女在那裡鬧，本來要帶鍾女回家，往回
      走時被上訴人夫妻剛好騎機車返家，兩造就之前被上訴人
      甲○○給鍾鳳雪的承諾、30萬元以及竊盜的事情一直重複
      在講及爭吵等情（見本院94年10月17日準備程序筆錄），
      堪認兩造上開對話係源於上訴人夫妻主動前往找被上訴人
      夫妻理論而起，且係上訴人之妻鍾鳳雪先質問被上訴人甲
      ○○：「你說啊，你對我的承諾是什麼……」，被上訴人
      己○○接後始詢問被上訴人甲○○：「你跟他承諾什麼，
      你再說一遍給大家聽……你跟她約定過什麼，你就說沒關
      係……」，其後被上訴人甲○○則說：「……當初你照顧
      我爸，我也覺得不錯……如果有那個緣份，我們來做伙」
      、「當初我是跟你說，跟你約定，你也有跟我嫂子說，你
      有貸款，我說有貸款沒關係，我替你負責，負責你這貸款
      ，我確定有給你這個承諾，你才不是說貸款100 萬元」等
      語，上訴人之鍾鳳雪並接著言稱：「對，你不是說你錢給
      我，要買一部新車給我，還有房子要過名給我，夭壽那麼
      多條件都不出來。」
    (三)本件既係上訴人偕同其妻鍾鳳雪主動前往找被上訴人夫妻
      理論，且一開始之對話即係圍繞被上訴人甲○○之前給予
      鍾鳳雪之承諾，而該話題復由上訴人之妻鍾鳳雪先行提出
      ，足見被上訴人2 人辯稱渠等係順應鍾鳳雪之問話而為之
      直接反應，非早已知情故為套話，並無藉前揭對話貶損侮
      辱上訴人人格及名譽之意，尚非無據，堪予採信。上訴人
      主張被上訴人2 人係故意以一問一答方式，藉被上訴人己
      ○○詢問甲○○「為什麼要承諾？」之引導下，由被上訴
      人甲○○當眾說出侮辱上訴人之言語，依其所提之證據因
      不足以證明屬實，自難憑信。
    (四)至上訴人就主張被上訴人甲○○另以「我跟阿雪講好，她
      說要跟你離婚；你就閉嘴」，且對上訴人之妻鍾鳳雪說：
      「我叫妳跟他離婚妳怎麼不要？」、「我也說過，妳跟我
      比跟他（即上訴人）過得好。」等語惡意侮辱乙節，雖提
      出錄音譯文1 份可資證明被上訴人甲○○確曾為上開陳述
      ，惟被上訴人甲○○否認有侮辱上訴人之意，辯稱其所為
      上開陳述乃係順應上訴人之妻鍾鳳雪之問話而將過去發生
      之事據實說明，因上訴人插話，才叫上訴人閉嘴等語。本
      院綜觀錄音譯文對話始末及被上訴人甲○○上開陳述乃係
      穿插在鍾鳳雪、上訴人及被上訴人己○○對話之間，認被
      上訴人甲○○應係在鍾鳳雪、上訴人及被上訴人己○○交
      互對話之間，而將其與鍾鳳雪先前所為之承諾及對話內容
      說出，故被上訴人甲○○抗辯其非故意藉前開對話侮辱上
      訴人，自非無據，應堪採信。
    (五)又依上訴人提出之錄音譯文所載，被上訴人甲○○固曾表
      示「當初大家都很好，妳（賴）也贊成我如果將雪（指鍾
      鳳雪）娶得到我也30萬元給妳（賴）了！」惟該段陳述僅
      上訴人提出之錄音帶有之，被上訴人提出之錄音帶則無，
      且經本院勘驗結果，被上訴人甲○○當時陳述內容為「很
      好啊，你也有贊成，我如果把雪ㄟ娶到，我也會給你30萬
      元」，有本院勘驗筆錄所附之錄音譯文在卷可稽。此外，
      證人丙○○亦證稱：「（兩造有提到30萬元的事情嗎？）
      好像有，是上訴人他們先提的，但是我不曉得30萬元的內
      容到底是什麼」、「當天晚上他們兩造講的事情很多很雜
      ，而且林太太（按即鍾鳳雪）質問王先生（按即被上訴人
      甲○○）給他什麼承諾的事情也一再重複的被提及，當時
      我們不清楚到底是什麼事情，是在上訴人夫妻離開之後，
      我跟43號的鄰居有再詢問王先生，剛才所提30萬元到底是
      什麼事，王先生表示，30萬元是王先生要給王太太的錢，
      就是同意林太太介入他們的家庭，但是王太太（按即被上
      訴人己○○）表示這種事不可能是真的，所以她以為王先
      生是開玩笑的」等語綦詳（見本院94年10月17日準備程序
      筆錄）。因上開證據均不足以證明被上訴人己○○確有收
      受30萬元，並以30萬元為代價而允諾其夫甲○○與上訴人
      之妻鍾鳳雪通姦情事，故上訴人主張被上訴人己○○為圖
      30萬元利益，事前默許其夫甲○○與鍾鳳雪通姦，與甲○
      ○共謀破壞上訴人家庭及名譽乙節，亦難信為真實。
五、綜上所述，本件上訴人之主張既為不足採，則其據以主張被
    上訴人應共同負侵權行為損害賠償責任云云，自屬無據。從
    而，上訴人本於侵權行為法律關係，請求被上訴人應各給付
    非財產上損害賠償15萬元及法定利息，為無理由，不應准許
    。原審為上訴人敗訴之判決，並無不合。上訴意旨指摘原判
    決不當，求予廢棄改判，為無理由，應予駁回。
六、本件事證已臻明確，兩造所為之其他主張、陳述並所提之證
    據，經審酌後，認均與本件判決之結論無礙，不再一一論述
    ，併予敘明。
七、據上論結，本件上訴為無理由，依民事訴訟法第436 條之1
    第3 項、第449 條第1 項、第78條，判決如主文。
中　　華　　民　　國　　94　　年　　12　　月　　20　　日
                  民事第二庭    審判長法　官　林玫君
                                      法　官　鍾啟煌
                                      法　官　程怡怡
本判決不得上訴
中　　華　　民　　國　　94　　年　　12　　月　　26　　日
                                      書記官  楊姝晴
